臺灣高等法院刑事裁定
111年度抗字第1260號
抗  告  人  
即 受 刑人  黃國津



上列抗告人因聲明異議案件，不服臺灣士林地方法院中華民國11
1年6月24日所為裁定(111年度聲字第330號），提起抗告，本院
裁定如下：
    主  文
原裁定撤銷，發回臺灣士林地方法院。
    理  由
一、原裁定意旨略以：㈠聲明異議人即抗告人黃國津前因詐欺等
    案件，經原審法院以104年度審易字第853號判決，判處應執
    行有期徒刑1年8月確定（下稱前案），於民國105年10月6日
    入監服刑，於106年12月29日假釋出監並付保護管束，保護
    管束期滿日為107年5月12日，然於上開假釋期間，又因違反
    槍砲彈藥刀械條例、誣告等案件，經臺灣基隆地方法院以10
    5年度訴字第206號判決，分別判處有期徒刑4年、1年，應執
    行有期徒刑4年6月，併科罰金新臺幣10萬元，本院以106年
    度上訴字第270號判決，駁回其上訴，誣告罪部分業經確定
    ，槍砲部分經最高法院於以106年度台上字第232號判決駁回
    其上訴確定（下稱後案）。嗣法務部以抗告人原執行前案有
    期徒刑1年8月，與後案接續執行，刑期變更為有期徒刑6年2
    月，致不符合刑法第77條、監獄行刑法第81條之假釋條件，
    認於106年12月22日以法授矯字第10601921120號函核准聲明
    抗告人假釋部分，應予撤銷，遂以法務部107年7月19日法授
    矯教字第10701756640號函，撤銷前案之假釋，由臺灣彰化
    地方檢察署檢察官核發109年執更助戊字第112號執行指揮書
    ，執行前案之殘刑，並核發109年執更助戊字第82之2號執行
    指揮書，執行後案之有期徒刑4年6月，抗告人對109年執更
    助戊字第112號執行指揮書聲明異議，經原審法院以109年度
    聲字第954號裁定，撤銷該執行指揮書確定後，臺灣彰化地
    方檢察署檢察官依該裁定意旨，就前案部分換發110年執更
    助戊字第48號執行指揮書，就後案部分換發109年執更助戊
    字第82之3號執行指揮書。㈡抗告人係對臺灣彰化地方檢察署
    檢察官之109年執更助戊字第82之3號執行指揮書聲明異議，
    然該執行指揮書係執行後案即臺灣基隆地方法院以105年度
    訴字第206號判決所諭知之罪刑，抗告人雖係就該執行指揮
    書備註欄3.中所載「註銷本署110年執更助字第48號指揮書
    」之記載異議，惟該指揮書所執行之罪刑，仍為臺灣基隆地
    方法院以105年度訴字第206號判決所諭知之罪刑，是原審法
    院並無管轄權，本件聲明異議，於法未合，應予駁回等語。
二、抗告意旨詳如附件之刑事抗告狀所載。
三、按司法實務運作上，就所受理當事人或其相關人員的請求、
    聲明或聲請案，概不受其所用詞文拘束，亦即仍應尋繹其意
    涵，探求真意，而後依法律規定適切處理；當事人書狀如有
    不明，受理的司法機關自應調查詢明，再依相關規定妥適處
    理，並附具准駁的理由，如未予查明即恣意解釋書狀內容，
    自非適法（最高法院105年度台抗字第408號、109年度台抗
    字第1487號裁定意旨參照）。再按受刑人或其法定代理人或
    配偶以檢察官執行之指揮為不當者，得向諭知該裁判之法院
    聲明異議，固為刑事訴訟法第484條所明定，但該條所稱「
    諭知該裁判之法院」，乃指對被告之有罪判決，於主文內實
    際宣示其主刑、從刑之裁判而言，若判決主文並未諭知主刑
    、從刑，係因被告不服該裁判，向上級法院提起上訴，而上
    級法院以原審判決並無違誤，上訴無理由，因而維持原判決
    諭知「上訴駁回」者，縱屬確定之有罪判決，但因對原判決
    之主刑、從刑未予更易，其本身復未宣示如何之主刑、從刑
    ，自非該條所指「諭知該裁判之法院」（最高法院111年度
    台抗字第367號、110年度台抗字第716號裁定意旨參照）。
四、經查：　　
　　㈠抗告人因詐欺等前案，於105年10月6日入監執行，於106年
      12月29日假釋出監並付保護管束，於107年5月12日假釋期
      滿。又因違反槍砲彈藥刀械管制條例等後案，嗣法務部以
      107年7月19日法授矯字第10701756640號函，認抗告人前
      案應執行之有期徒刑1年8月，與後案接續執行，刑期變更
      為有期徒刑6年2月，致不符合刑法第77條、監獄行刑法第
      81條之假釋條件，認其於106年12月22日法授矯字第10601
      921120號函假釋部分應予註銷，由臺灣彰化地方檢察署檢
      察官以109年執更助戊字第112號執行指揮書，執行上開註
      銷假釋之前案殘刑，另以109年度執助戊字第82號之2執行
      指揮書，執行後案之有期徒刑4年6月。抗告人對109年執
      更助戊字第112號之前案執行指揮書聲明異議，經原審法
      院以109年度聲字第954號裁定，撤銷該執行指揮書確定後
      ，臺灣彰化地方檢察署檢察官依該裁定意旨，就前案部分
      換發110年執更助戊字第48號執行指揮書，就後案部分換
      發109年執更助戊字第82之3號執行指揮書。以上各情，有
      各該判決書、裁定、法務部107年7月19日法授矯教字第10
      701756640號函、臺灣彰化地方檢察署檢察官109年執助戊
      字第82號之2、109年執更助戊字第112號執行指揮書及本
      院被告前案紀錄表等附卷可稽。
　　㈡依抗告人刑事聲明異議狀所載，固係對臺灣彰化地方檢察
      署檢察官109年執更助戊字第82之3號執行指揮書聲明異議
      。然依其書狀說明所載內容，抗告人實係對該執行指揮書
      備註欄所載「3.註銷本署110執更助字第48號指揮書」，
      認其執行方法有誤，且因該執行指揮將前案之110執更助
      字第48號指揮書註銷，矯正機關僅依109年執更助戊字第8
      2之3執行指揮書核算執行方法及核給累進處遇，導致原本
      經撤假釋後之前案與後案接續執行計算之總刑期為6年2月
      ，卻因註銷前案之指揮書，變成單獨執行後案之4年6月，
      影響抗告人假釋最低應執行期間之計算等語。可見抗告人
      之真意，實係就臺灣彰化地方檢察署檢察官將其110執更
      助字第48號前案執行指揮書註銷之指揮方法聲明異議，而
      110執更助字第48號指揮書，即係就原審法院前案確定判
      決之執行不當，經原審法院以裁定撤銷後所換發，則抗告
      人就該註銷之執行指揮聲明異議，按上說明，原審法院應
      有管轄權。
    ㈢綜上所述，原審法院未予究明抗告人書狀內容之真意，僅
      以抗告人之書狀所載係對臺灣彰化地方檢察署檢察官109
      年執更助戊字第82之3號執行指揮書聲明異議為由，遽認
      抗告人是對後案之執行指揮聲明異議，本件並無管轄權云
      云，已嫌率斷。是抗告意旨指謫及此，非毫無理由，應由
      本院將原裁定撤銷，又為兼衡當事人之審級利益，爰發回
      原法院詳查後，更為適法之處理。
據上論斷，依刑事訴訟法第413條，裁定如主文。
中　　華　　民　　國　　111 　年　　11　　月　　8 　　日
                  刑事第二十一庭審判長法　官  林怡秀
                                      法　官  楊志雄
                                      法　官  許泰誠
以上正本證明與原本無異。
不得再抗告。
                                      書記官  朱子勻
中　　華　　民　　國　　111 　年　　11　　月　　9 　　日